臺灣臺南地方法院刑事判決　　　　　　　　　　　　　九十年度訴字第一五四五號
　　公　訴　人　臺灣臺南地方法院檢察署檢察官
　　被　　　告　丁○○
　　指定辯護人　本院公設辯護人　甲○○
右列被告因殺人未遂案件，經檢察官提起公訴（九十年度偵字第一二五六七號），本
院判決如左：
    主  文
丁○○殺人未遂，處有期徒刑貳年捌月。
    事  實
一、丁○○與女友吳宋頤（原名乙○○）同居在臺南市○區○○路二十巷六五號租屋
    處，丁○○於民國九十年十月二十八日下午五時許，因懷疑住在對面即臺南市○
    區○○路二十巷二十號三樓之丙○○偷窺其女友吳宋頤更衣，丁○○乃與丙○○
    隔窗對罵，雙方因而互相懷恨在心。翌日（二十九日）凌晨三時許，丁○○、吳
    宋頤二人返回上址之租屋處時，丙○○自其住處開窗詢問丁○○是否住隔壁三樓
    ，丁○○未予理會，丙○○乃持球棒下樓欲與之理論。丁○○見丙○○手拿球棒
    ，即衝入屋內一樓之廚房拿出一把水果刀置於一樓大門後之機車椅墊上，隨即出
    門與丙○○理論，二人遂又起口角，丙○○則持球棒朝丁○○揮去，丁○○躲開
    後，一怒之下竟基於殺人之犯意，返身進入門內拿出先前置於機車椅墊上之水果
    刀，開門朝丙○○腹部刺了一刀，丙○○被刺後遂放下球棒與丁○○搶奪水果刀
    ，拉扯中丁○○再刺中丙○○腹部一刀，二刀分別深及胃部肌肉上層及腹膜，丙
    ○○轉身欲離去時丁○○又朝丙○○背部刺了一刀，正中左側胸壁下側，丙○○
    因而受有「上腹部刀刺傷五公分寬，深及腹部肌肉上層合併出血性休克；下腹部
    刀刺傷三公分寬，深及腹膜；左側胸壁下側二公分寬，刀刺深及肌肉」等傷害。
    嗣丁○○行兇後見丙○○血流如注，乃於犯罪未被有偵查權之公務員或機關發覺
    前，趕緊報警將丙○○送醫急救，始倖免於難。丁○○並於警方人員到達時自首
    坦承犯行，進而接受裁判，警方並於現場扣得水果刀一把。
二、案經臺南市警察局第一分局報請臺灣臺南地方法院檢察署檢察官偵查起訴。
    理  由
一、訊據被告丁○○固坦承有於上開時、地持刀刺傷被害人丙○○之事實，惟矢口否
    認有何殺人之犯行，辯稱：伊係因丙○○拿球棒出來，伊才持水果刀防身，丙○
    ○所受之傷係因丙○○欲搶伊的刀子拉扯中所造成的，伊並無殺人之犯意云云。
    然查：
  （一）被告於九十年十月二十八日下午五時許即因懷疑被害人偷窺其女友吳宋頤更
        衣而起口角，而於翌日凌晨三時許，在前揭地點又與被害人發生衝突後，返
        回自己住處內取出扣案水果刀一把，並持刀刺傷被害人，致被害人受有「上
        腹部刀刺傷五公分寬，深及腹部肌肉上層合併出血性休克；下腹部刀刺傷三
        公分寬，深及腹膜；左側胸壁下側二公分寬，刀刺深及肌肉」等情，業據被
        告於警訊及偵審中供承不諱，核與被害人於警訊及本院審理中之指訴情節相
        符，復經證人即當時在場之吳宋頤證述屬實，並有行政院衛生署臺南醫院九
        十年十月二十九日出具之診斷證明書一紙附卷及扣案之水果刀一把可資佐證
        。
  （二）再被害人受傷之部位係人體佈滿重要臟器之腹部，若遭受刀傷必傷及內臟，
        極可能危及生命，此為一般人應有之認識，而扣案之水果刀一把刀刃金屬製
        ，長約十六公分，刀刃前端鋒利，刀柄塑膠製，長約十二公分等情，業據本
        院審理時當庭勘驗屬實（見本院九十一年一月四日訊問筆錄），並有照片一
        張在卷可參，被告持此具有致人於死能力之利刃，對被害人腹部之致命部位
        刺入，自對於被害人可能因此造成死亡之結果有所預見。參以被害人所受之
        刀傷深及胃部、腹膜等處，衡諸經驗法則及論理法則，若非被告運刀之際用
        力甚猛，下手甚重，被害人所受之刀傷應無如此深邃之理。據此，被告行為
        時主觀上應有殺人之犯意及死亡之預見。
  （三）被告雖辯稱伊無殺人之犯意，係伊與被害人搶刀子拉扯時誤傷被害人云云，
        然觀之被害人之傷勢，在背部尚有左側胸壁下側二公分寬深及肌肉之刀傷，
        若果如被告所辯被害人所受之傷係雙方拉扯時所誤傷，則依常理推論，被害
        人所受之傷應係位於人體之正面，又何以有背部之刀傷？顯見被告前揭所辯
        應屬卸責之詞，不足採信。且被告對被害人無法防備之背部下手，益徵之其
        於下手時有殺人之犯意。
  （四）另辯護人雖辯以被告係因被害人持球棒攻擊被告而反擊，係行使其正當防衛
        之權利云云。惟按對於現在不法之侵害，而出於防衛自己或他人權利之行為
        ，始為不罰，刑法第二十三條定有明文。是正當防衛之要件，必對於現在之
        不法侵害，始能成立，若侵害已過去，或預料有侵害而侵害尚屬未來，則其
        加害行為，自無成立正當防衛之可言，故侵害已過去後之報復行為，不得主
        張防衛權（最高法院十九年上字第一一七四號、三十年上字第一０四０號判
        例參照）。查被告於本院審理時供稱：被害人拿球棒要打伊，伊閃掉沒打到
        ，伊才進去拿刀子出來防身等語（見本院九十一年一月四日及九十一年二月
        二十五日筆錄），又證人即在場之吳宋頤於本院審理時證述：丙○○看到伊
        男朋友拿出刀子後，口氣就變好了，說只係要談談而已等語（見本院九十一
        年一月四日及一月十八日訊問筆錄），足見被告係在被害人拿球棒攻擊之侵
        害行為過去後，再進入門內拿水果刀出來，而其後被害人見被告拿出水果刀
        後即未再有攻擊之侵害行為，是被告於不法之侵害業已過去後持刀刺傷被害
        人，核與正當防衛之要件不合。
  （五）又被害人於雙方達成和解後，復於九十一年三月五日提出刑事撤回告訴狀撤
        回對被告之告訴並於書狀內陳稱：被告係失手傷人，無致人於死之故意云云
        ，有刑事撤回告訴狀一紙附卷可稽，然被告行為時具有殺人之故意，以如前
        述，縱被害人事後改稱係被告誤傷云云，要屬雙方民事和解後，意圖卸免被
        告刑事上殺人未遂之罪責之詞，不足採信。綜上，本件事證已臻明確，被告
        犯行堪以認定。
二、核被告所為，係犯刑法第二百七十一條第二項、第一項之殺人未遂罪。被告已著
    手於殺人行為之實施而不遂，為未遂犯，應依刑法第二十六條前段之規定，按既
    遂犯之刑減輕其刑。另被告於犯罪未被有偵查權之公務員或機關發覺前，撥打一
    一九報案坦承刺傷被害人，並經一一九通知臺南市警察局勤務指揮中心要求所轄
    之臺南市警察局第一分局莊敬所派出所員警前往處理，被告並於派出所員警到達
    時在現場通向警員自首坦承犯行，進而接受裁判，有臺南市警察局第一分局九十
    一年一月二十一日（九十一）南市警一刑字第七０一八號函及所附之臺南市警察
    局勤務指揮中心受理各類案件紀錄表及臺南市警察局第一分局莊敬所派出所工作
    紀錄在卷可稽，核與自首之要件相符，依自首之規定減輕其刑並遞減之。爰審酌
    被告年輕氣盛，血氣方剛，因一時衝動，持刀殺害人之身體，對人之生命構成重
    大威脅，惟其犯後深有悔意，態度良好，並與被害人達成和解，有和解書一份在
    卷足憑，且被害人亦先有持球棒攻擊之挑釁行為等一切情狀，量處如主文所示之
    刑。另扣案之水果刀一把雖為本案被告行兇所用，但係被告房東所有，業據被告
    供明在卷，爰不予宣告沒收，併此敘明。
據上論斷，應依刑事訴訟法第二百九十九條第一項前段，刑法第二百七十一條第二項
、第一項、第二十六條前段、第六十二條前段，判決如主文。
本案經檢察官蔡英俊到庭執行職務。
中    華    民    國      九十一    年      三      月        十一      日
                              臺灣臺南地方法院刑事第三庭
                                  審判長法  官  李政庭
                                        法  官  林彥君
                                        法  官  林佩儒
右正本證明與原本無異
如不服本判決應於送達後十日內向本院提出上訴狀
                                        書記官  廖文靜
中    華    民    國      九十一    年      三      月        十一      日
附錄本案論罪科刑法條全文：
刑法第二百七十一條第一項：殺人者，處死刑、無期徒刑或十年以上有期徒刑。
                  第二項：前項之未遂犯，罰之。
